---
title: "Protéger un tableau"
format: html
editor: visual
---

# Protéger un tableau

Cette fiche pratique montre comment protéger un tableau de données en supprimant des cellules avec `GaussSuppression`. Pour ce faire on utilisera les données du package.

::: {.callout-note title="Rappels secret primaire et secondaire"}
**Secret primaire** : cellules supprimées car sensibles d'après les règles fixées (ex. fréquence, dominance). **Secret secondaire** : cellules supprimées pour empêcher la déduction du secret primaire à partir des marges du tableau.
:::

On charge les packages nécessaires.

```{r}
library(GaussSuppression)
```

# Tableau de fréquences

Pour les tableaux de comptage on applique une règle de fréquence pour le secret primaire. Pour les statistiques d'entreprise à l'Insee, le seuil de fréquence est fixé à 3. Ainsi, toutes les cellules contenant 1 ou 2 individus doivent être supprimées.

Si on doit protéger un seul tableau de fréquence, alors il convient d'utiliser la fonction `SuppressSmallCounts()`.

## À partir des microdonnées

## À partir des données pré-tabulées

Données pré-tabulées qui donnent le nombre d'accident (`freq`) ventilé par la municipalité (`mun`) et la gravité (`inj`) de l'accident.

```{r}
mun_accidents <- SSBtools::SSBtoolsData("mun_accidents")
head(mun_accidents)
```

On regarde les modalités de chacune des variables de croisement et on remarque qu'il n'y a pas de totaux. C'est pour cela que l'on appelle ces données pré-tabulées, il manque les marges pour qu'on ait les données tabulées complètes.

```{r}
unique(mun_accidents$mun)
unique(mun_accidents$inj)
```

Les fonctions de suppression de `GaussSuppression` calculent les marges à partir des données pré-tabulées. On peut donc directement, protéger le tableau.

```{r}
mun_acc_protege <- SuppressSmallCounts(
  data = mun_accidents,
  maxN = 3, # seuil de fréquence, secret primaire
  dimVar = 1:2, # variables de croisement
  freqVar = 3 # fréquence
  )
```

Suite à la protection des lignes ont été ajoutées dans les données.

```{r}
nrow(mun_accidents)
nrow(mun_acc_protege)
```

En effet, il s'agit des totaux des deux variables de croisement qui ont été calculés par la fonction.

```{r}
head(mun_acc_protege)
```

De plus, on voit que deux colonnes ont été ajoutées.

```{r}
ncol(mun_accidents)
ncol(mun_acc_protege)
```

La colonne `primary` est un booléen indiquant si la cellule est en secret primaire (de fréquence) ou non. La colonne `suppressed` est elle aussi un booléen qui indique quelles cellules doivent être supprimées (secret primaire et secret secondaire). Ainsi, toutes les cellules pour lesquelles `primary = FALSE` et `suppressed = TRUE` sont les cellules en secret secondaire.

## Options par défaut de `SuppressSmallCounts()`

Par défaut `SuppressSmallCounts()` supprime en secret primaire les cellules qui valent zéro.

# Tableau de volume

Pour diffuser un tableau qui présente un autre indicateur que simplement le nombre d'individus, par exemple le chiffre d'affaires des entreprises ou le revenu des ménages, alors il faut appliquer une règle supplémentaire : la **règle de dominance**.

D'après la règle de dominance 1 unité contributrice à une cellule ne peut contribuer à plus de k% de la valeur de celle-ci. Pour la statistique d'entreprise k = 85.

## A partir des microdonnées

On utilise un extrait de microdonnées, base individuelle sur des établissements contenant les variables suivantes :
- `sector4` : secteur d'activité en 4 modalités
- `sector2` : secteur d'activité en 2 modalités
- `geo` : pays de l'établissement
- `eu` : établissement européenne ou non
- `company` : groupe auquel appartient l'établissement
- `value` : l'indicateur étudié (on peut imaginer qu'il s'agit du chiffre d'affaires)

```{r}
magnitude1 <- SSBtools::SSBtoolsData("magnitude1")
head(magnitude1)
```




## A partir des données pré-tabulées




