---
title: "Protéger un tableau"
format: html
editor: visual
---

# Protéger un tableau

Cette fiche pratique montre comment protéger un tableau de données en supprimant des cellules avec `GaussSuppression`. Pour ce faire on utilisera les données du package.

::: {.callout-note title="Rappels secret primaire et secondaire"}
**Secret primaire** : cellules supprimées car sensibles d'après les règles fixées (ex. fréquence, dominance). **Secret secondaire** : cellules supprimées pour empêcher la déduction du secret primaire à partir des marges du tableau.
:::

On charge les packages nécessaires.

```{r}
library(GaussSuppression)
library(dplyr)
```

# Tableau de fréquences

Pour les tableaux de comptage on applique une règle de fréquence pour le secret primaire. Pour les statistiques d'entreprise à l'Insee, le seuil de fréquence est fixé à 3. Ainsi, toutes les cellules contenant 1 ou 2 individus doivent être supprimées.

Si on doit protéger un seul tableau de fréquence, alors il convient d'utiliser la fonction `SuppressSmallCounts()`.

## À partir des microdonnées

## À partir des données pré-tabulées

Données pré-tabulées qui donnent le nombre d'accident (`freq`) ventilé par la municipalité (`mun`) et la gravité (`inj`) de l'accident.

```{r}
mun_accidents <- SSBtools::SSBtoolsData("mun_accidents")
head(mun_accidents)
```

On regarde les modalités de chacune des variables de croisement et on remarque qu'il n'y a pas de totaux. C'est pour cela que l'on appelle ces données pré-tabulées, il manque les marges pour qu'on ait les données tabulées complètes.

```{r}
unique(mun_accidents$mun)
unique(mun_accidents$inj)
```

Les fonctions de suppression de `GaussSuppression` calculent les marges à partir des données pré-tabulées. On peut donc directement, protéger le tableau.

```{r}
mun_acc_protege <- SuppressSmallCounts(
  data = mun_accidents,
  maxN = 3, # seuil de fréquence, secret primaire
  dimVar = 1:2, # variables de croisement
  freqVar = 3 # fréquence
  )
```

Suite à la protection des lignes ont été ajoutées dans les données.

```{r}
nrow(mun_accidents)
nrow(mun_acc_protege)
```

En effet, il s'agit des totaux des deux variables de croisement qui ont été calculés par la fonction.

```{r}
head(mun_acc_protege)
```

De plus, on voit que deux colonnes ont été ajoutées.

```{r}
ncol(mun_accidents)
ncol(mun_acc_protege)
```

La colonne `primary` est un booléen indiquant si la cellule est en secret primaire (de fréquence) ou non. La colonne `suppressed` est elle aussi un booléen qui indique quelles cellules doivent être supprimées (secret primaire et secret secondaire). Ainsi, toutes les cellules pour lesquelles `primary = FALSE` et `suppressed = TRUE` sont les cellules en secret secondaire.

## Options par défaut de `SuppressSmallCounts()`

Par défaut `SuppressSmallCounts()` supprime en secret primaire les cellules qui valent zéro.

# Tableau de volume

Pour diffuser un tableau qui présente un autre indicateur que simplement le nombre d'individus, par exemple le chiffre d'affaires des entreprises ou le revenu des ménages, alors il faut appliquer une règle supplémentaire : la **règle de dominance**.

D'après la règle de dominance 1 unité contributrice à une cellule ne peut contribuer à plus de k% de la valeur de celle-ci. Pour la statistique d'entreprise k = 85.

## A partir des microdonnées

On utilise un extrait de microdonnées, base individuelle sur des établissements contenant les variables suivantes :
- `sector4` : secteur d'activité en 4 modalités
- `sector2` : secteur d'activité en 2 modalités
- `geo` : pays de l'établissement
- `eu` : établissement européenne ou non
- `company` : groupe auquel appartient l'établissement
- `value` : l'indicateur étudié (on peut imaginer qu'il s'agit du chiffre d'affaires)

```{r}
magnitude1 <- SSBtools::SSBtoolsData("magnitude1")
head(magnitude1)
```

Pour protéger un tableau de volumes on utilise la fonction `SuppressDominantCells()`. Dans un premier on protège un tableau qui ventile le chiffre d'affaires (`value`) par le secteur d'activité en 2 modalités (`sector2`) et le pays (`geo`).

```{r}
magnitude1_protege <- SuppressDominantCells(
  data = magnitude1,
  n = 1,
  k = 85,
  numVar = "value",
  dimVar = c("sector2","geo")
)
```


Il y a moins de lignes dans le tableau protégé que dans les microdonnées puisque ces-dernières ont été agrégées.

```{r}
nrow(magnitude1)
nrow(magnitude1_protege)
```

On voit qu'il y a un secret primaire de dominance sur le croisement `public x Portugal`.

```{r}
magnitude1_protege %>% filter(primary)
```

Pour protéger ce secret primaire GaussSuppression supprimer trois autres cellules :

- `private x Portugal`
- `public x Spain`
- `private x Spain`

```{r}
magnitude1_protege %>% filter(suppressed)
```

On passe d'un format long du tableau à un format large (i.e. tableau croisé) pour mieux comprendre commentle secret secondaire protège le secret primaire.

```{r}
library(tidyr)

magnitude1_protege_pour_wide <- magnitude1_protege %>% 
  mutate(
  value_SP_SSD = case_when(
    primary ~ "SP",
    suppressed ~ "SSD",
    TRUE ~ as.character(value))
) %>% 
  select(sector2,geo,value_SP_SSD)

pivot_wider(magnitude1_protege_pour_wide,
            names_from = geo,
            values_from = value_SP_SSD) %>% 
  relocate(Total, .after = last_col()) %>% # colonne Total en dernier
  arrange(sector2 == "Total") # ligne Total en dernier
```

### Précisions sur le secret primaire de dominance

Pour l'instant on doit croire "aveuglement" `GaussSuppression` sur la façon dont il pause le secret primaire. On pourrait recalculer les dominances de chaque cellules pour connaître le pourcentage de dominance. Cependant, il n'est pas nécessaire de faire ce travail puisque l'argument `allDominance` nous permet de récupérer cette information.

```{r}
magnitude1_protege_allDom <- SuppressDominantCells(
  data = magnitude1,
  n = 1,
  k = 85,
  numVar = "value",
  dimVar = c("sector2","geo"),
  allDominance = TRUE
)

head(magnitude1_protege_allDom)
```

En ajoutant cette option, on récupère des colonnes supplémentaires dans le masque qui décrivent la dominance de chacune des cellules :
- `dominant1` : pourcentage de dominance du plus gros contributeur de la cellule
- `max1contributor` : référence du plus gros contributeur
- `n_contr` : nombre de contributeurs à la cellule, autrement dit la fréquence de la cellule
- `n_non0_contr` : nombre de contributeurs non nuls à la cellule

```{r}
magnitude1_protege_allDom %>% filter(primary)
```

### Combiner règle de fréquence et règle de dominance

Dans les faits lorsque l'on protège un tableau de volume il faut appliquer les deux types de règles vues précédemment :

- règle de fréquence sur le nombre d'individus par cellule
- règle de dominance sur la valeur de la cellule

```{r}
magnitude1_protege_freq_dom <- SuppressDominantCells(
  data = magnitude1,
  numVar = "value",
  dimVar = c("sector2","geo"),
  primary = c(DominanceRule, NContributorsRule), # utiliser règles freq et dom
  n = 1, # param dom
  k = 85, # param dom
  maxN = 3, # param freq
  allDominance = TRUE
)

head(magnitude1_protege_freq_dom)
```


```{r}
magnitude1_protege_freq_dom %>% filter(primary)
```


## A partir des données pré-tabulées




