---
title: "Protéger des tableaux liés"
format: html
editor: source
---

Cette fiche a pour but de présenter deux façons de protéger des tableaux liés :

-   `SuppressLinkedTables()` (+ description des algorithmes `linkedGauss`)

-   `SSBtools:table_by_formulas()`.

Attention : pour la protection des liens entre indicateurs, lire la fiche 03 sur les hiérarchies puis la fiche 07 sur les liens entre indicateurs.


# Protéger des tableaux liés avec `SuppressLinkedTables()`

Dans cet exemple, on reprend l'extrait de microdonnées du package `SSBtools`. Ce sont des données sur des entreprises, on dira que la colonne `value` représente le chiffre d'affaires de chacune d'entre elles.

```{r}
magnitude1 <- SSBtoolsData("magnitude1")
```

With trick "sector4 - sector4" and "geo - geo" to ensure same names in output

```{r}
masque_SLT <- SuppressLinkedTables(
  data = magnitude1,  
  fun = SuppressDominantCells, 
  withinArg = list(list(formula = ~(geo + eu) * sector2 + sector4 - sector4), 
                   list(formula = ~eu:sector4 - 1 + geo - geo), 
                   list(formula = ~geo + eu + sector4 - 1)), 
  dominanceVar  = "value", 
  primary = c(DominanceRule, NContributorsRule), # utiliser règles freq et dom
  n = 1, # param dom
  k = 85, # param dom
  maxN = 2, # param freq
  contributorVar = "company",
  linkedGauss = "consistent")

head(masque_SLT)
```


```{r}
a1 <- SuppressDominantCells(
  magnitude1, 
  formula = list(table_1 = ~(geo + eu) * sector2, 
                 table_2 = ~eu:sector4 - 1,
                 table_3 = ~(geo + eu) + sector4 - 1), 
  dominanceVar = "value", 
  pPercent = 10, 
  contributorVar = "company", 
  linkedGauss = "consistent")
print(a1)
```


# Protéger des tableaux liés avec `SSBtools:table_by_formulas()`

```{r}
a2 <- tables_by_formulas(
  magnitude1,
  table_fun = SuppressDominantCells, 
  table_formulas = list(table_1 = ~region * sector2, 
                        table_2 = ~region1:sector4 - 1, 
                        table_3 = ~region + sector4 - 1), 
  substitute_vars = list(region = c("geo", "eu"), region1 = "eu"), 
  collapse_vars = list(sector = c("sector2", "sector4")), 
  dominanceVar  = "value", 
  pPercent = 10, 
  contributorVar = "company",
  linkedGauss = "consistent") 
print(a2)   
```



